【裁判字號】    99,聲判,1
【裁判日期】    990603
【裁判案由】    聲請交付審判
【裁判全文】
臺灣新竹地方法院刑事裁定               99年度聲判字第1號
聲  請  人  甲○○
即  告訴人
代  理  人  魏雯祈律師
            陳郁仁律師
被      告  乙○○
上列聲請人因告訴被告乙○○詐欺案件，經臺灣新竹地方法院檢
察署檢察官以民國98年度偵字第7810號為不起訴處分後，聲請人
不服聲請再議，再經臺灣高等法院檢察署以98年度上聲議字第74
64號駁回再議確定，聲請人不服駁回再議之處分，聲請交付審判
，本院裁定如下：
    主  文
聲請駁回。
    理  由
一、聲請意旨：引用聲請人交付審判聲請狀所載（如附件）。
二、按告訴人不服上級法院檢察署檢察長或檢察總長認再議為無
    理由而駁回之處分者，得於接受處分書後10日內委任律師提
    出理由狀，向該管第一審法院聲請交付審判；法院認為交付
    審判之聲請不合法或無理由者，應駁回之，刑事訴訟法第25
    8 條之1 及第258 條之3 第2 項前段分別定有明文。
三、本件聲請人原以：被告乙○○與王文星基於意圖為自己不法
    所有之犯意聯絡，於民國94年4 月27日上午7 時許，由吳文
    星向告訴人甲○○佯稱欲代告訴人之弟吳馥馨償還積欠乙○
    ○之債務云云，致告訴人陷於錯誤，同日依吳文星指示，於
    新竹市○區○○路2 段56號新竹經國路郵局，將新臺幣（下
    同）2 萬7,000 元匯至被告在中華郵政股份有限公司新莊幸
    福郵局帳號00000000000000號帳戶內，告訴人再於94年4 月
    29日交付現金5 萬3,000 元，因認被告涉犯刑法第339 條第
    1 項詐欺取財罪嫌，而提出告訴。
四、聲請人上開告訴，經臺灣新竹地方法院檢察署檢察官調查後
    ，認被告乙○○罪嫌不足，乃以98年度偵字第7810號為不起
    訴處分，該不起訴處分理由如下：
  (一)按犯罪事實應依證據認定之，無證據不得認定犯罪事實，
      刑事訴訟法第154 條第2 項定有明文。且按認定被告不利
      之事實，須依積極證據，苟積極證據不足為不利於被告事
      實之認定，即應為有利於被告之認定，更不必有何有利之
      證據，最高法院著有30年上字第816 號判例可資參照。又
      告訴人之告訴，係以使被告受刑事訴追為目的，是其陳述
      是否與事實相符，仍應調查其他證據以資審認，最高法院
      52年台上字第1300號判例參照。
  (二)訊據被告堅詞否認涉有上開犯行，辯稱：吳文星是一般朋
      友，不知吳文星有跟甲○○拿10萬元，96年就沒有跟吳文
      星聯絡，申請0000000000號行動電話是吳文星在使用，吳
      文星匯給其的錢都是還卡債、電話錢、不曉得是誰匯來等
      語。經查，告訴人於偵查中陳稱：借錢給吳文星時沒有與
      乙○○接觸，94年吳文星打電話與其聯絡，約在新竹火車
      站，就到新竹經國路郵局，吳文星說要借3 萬元，其拿3
      萬元給他，吳文星拿2 萬7,000 元匯乙○○帳戶等語，而
      被告所有新莊幸福郵局帳號00000000000000號帳戶，雖於
      94年4 月27日有1 筆2 萬7,000 元之款項匯入，有該帳戶
      交易明細在卷可憑，惟向告訴人借錢與匯款之人係吳文星
      ，告訴人亦陳稱未與被告有何接觸，實難認被告與告訴人
      所指吳文星詐騙行為，有何犯意聯絡及行為分擔。再者，
      告訴人要求查明被告新莊幸福郵局帳號00000000000000號
      帳戶交易明細，惟均查無與吳文星有何關聯，尚難僅以告
      訴人單一指訴，遽認被告有何詐欺犯行。此外，復查無其
      他積極證據足認被告涉有上開犯行，揆諸首揭法條即判例
      意旨，應認被告犯罪嫌疑不足。
五、聲請人不服上開不起訴處分，聲請再議，聲請理由略以：被
    告乙○○辯稱，與吳文星是一般朋友，吳文星匯給其的錢都
    是還卡債、電話錢、不曉得是誰匯來等語。然其申請000000
    0000號行動電話是吳文星在使用，顯非一般朋友關係，係為
    幫助吳文星詐騙財物而提供手機門號及郵局帳號予以使用。
    且被告所有新莊幸福郵局帳號00000000000000號帳戶，確實
    於94年4 月27日有1 筆2 萬7,000 元之款項匯入，有該帳戶
    交易明細在卷可憑。復被告乙○○與吳文星於93年11月12日
    要求告訴人提供30萬元予以週轉，且經吳文星交予乙○○之
    手提袋內載回新莊乙○○家中，並有證人吳馥馨可資指證。
    再者，被告乙○○之母親曾表示15年前也被吳文星詐騙20萬
    元，其後就沒有跟他聯絡了，從而，被告乙○○與吳文星為
    何於93年11月12日及94年4 月間仍有聯繫，並且申請手機門
    號及郵局帳號供其使用等語。
六、經臺灣高等法院檢察署以98年度上聲議字第7464號駁回再議
    聲請，其理由如下：按認定不利於被告之事實，須依積極證
    據，苟積極證據不足為不利於被告事實之認定，即應為有利
    於被告之認定，更不必有何有利之證據，最高法院著有30年
    上字第816 號判例可資參照。本件聲請人指訴被告涉有上開
    罪嫌，業經原檢察官於不起訴處分書中予以說明，不再贅述
    。聲請人於聲請再議狀中所列各該事項，因非證明被告犯罪
    之積極證據，依首揭判例意旨說明，其聲請再議並無理由，
    而駁回聲請人之再議聲請。
七、聲請人雖再執首開理由聲請交付審判，經本院依職權調閱新
    竹地檢署98年度偵字7810號及高檢署98年度上聲議字第7464
    號案卷，然查：
  (一)按刑事訴訟法第258 條之1 規定告訴人得向法院聲請交付
      審判，係對於檢察官不起訴或緩起訴裁量權制衡之一種外
      部監督機制，此時法院僅在就檢察官所為不起訴或緩起訴
      之處分是否正確加以審查，以防止檢察機關濫權，依此立
      法精神，法院就聲請交付審判案件之審查，所謂「得為必
      要之調查」（刑事訴訟法第258 條之3 第3 項參照），其
      調查證據之範圍，自應以偵查中曾顯現之證據為限，不可
      就告訴人新提出之證據再為調查，亦不可蒐集偵查卷以外
      之證據。再者，依刑事訴訟法第260 條對於確定之不起訴
      處分，如發現新事實、新證據得再行起訴之規定，其立法
      理由說明：本條所謂不起訴處分已確定，係包括「聲請法
      院交付審判復經駁回者」之情形在內，益證法院就聲請交
      付審判案件之審查，所謂「得為必要之調查」，其調查證
      據範圍，自更應以偵查中曾顯現之證據為限，不得就告訴
      人新提出之證據再為調查，亦不可蒐集偵查卷以外之證據
      ，否則，將與刑事訴訟法第260 條之再行起訴規定，混淆
      不清。故法院於審查交付審判之聲請有無理由時，除認為
      告訴人所指摘不利被告之事證未經檢察機關詳為調查或斟
      酌，或不起訴處分書所載理由違背經驗法則、論理法則或
      其他證據法則外，否則不宜率予交付審判（法院辦理刑事
      訴訟案件應行注意事項第134 項可供參照），亦即法院裁
      定交付審判之前提，必須偵查卷內所存證據已符合刑事訴
      訟法第251 條第1 項規定「足認被告有犯罪嫌疑」檢察官
      應提起公訴之情形，如該案件仍須另行蒐證偵查始能判斷
      應否交付審判者，因交付審判審查制度並無如同再議救濟
      制度得為發回原檢察官續行偵查之設計，法院仍應依同法
      第258 條之3 第2 項前段規定，以聲請無理由裁定駁回。
  (二)次按刑法第339 條第1 項詐欺罪之成立，以意圖為自己或
      第三人不法之所有，以詐術使人將本人或第三人之物交付
      為要件，所謂以詐術使人交付，必須被詐欺人因其詐術而
      陷於錯誤，若其所用方法，不能認為詐術，亦不致使人陷
      於錯誤，即不構成該罪，最高法院46年臺上字第260 號判
      例可資參照，故必行為人有不法所有意圖，並以詐術使人
      將本人或第三人之物交付，始能成立詐欺取財罪。聲請人
      以吳文星詐騙聲請人2 萬7,000 元時，指定將現金匯入被
      告乙○○之郵局帳戶，且被告乙○○申請0000000000行動
      電話門號供吳文星使用，而認被告乙○○與吳文星間就詐
      欺犯行有犯意聯絡或行為分擔云云。惟查，告訴人於偵查
      中陳稱：借錢給吳文星時沒有與乙○○接觸，吳文星拿2
      萬7,000 元匯入乙○○帳戶等語。而被告所有新莊幸福郵
      局帳號00000000000000號帳戶，雖於94年4 月27日有1 筆
      2 萬7,000 元之款項匯入，有該帳戶交易明細在卷可憑，
      惟向告訴人借錢與匯款之人係吳文星，告訴人亦陳稱未與
      被告有何接觸，實難認被告與告訴人所指吳文星詐騙行為
      ，有何犯意聯絡及行為分擔。再者，告訴人要求查明被告
      新莊幸福郵局帳號00000000000000號帳戶交易明細，惟均
      查無與吳文星有何關聯，尚難僅以告訴人單一指訴，遽認
      被告有何詐欺犯行。是聲請人上述所言至多僅得認有匯款
      之事實，然尚乏積極證據足資認定被告乙○○與吳文星間
      有何共同犯意聯絡或行為分擔，是聲請人所述顯屬無據，
      亦不足取。是本件並無積極證據足認被告乙○○與吳文星
      有共同詐欺聲請人之事實，且本件聲請意旨無非重覆告訴
      、再議意旨之內容，故聲請人徒以個人臆測、擬制之方法
      遽論被告與吳文星有共同犯意聯絡，共同施用詐術使其陷
      於錯誤而交付財物或取得不法利益之詐欺犯行，均無足採
      。
  (三)從而，聲請人於偵查中所提出之上開證據，既無從為被告
      有罪之佐證，亦不得僅憑其指述作為認定被告有罪之證據
      基礎，此外，復查無其他積極證據足認被告有何聲請人所
      指述之犯行。檢察官為不起訴處分之理由，復無何違背經
      驗法則、論理法則或其他證據法則之情事，是認新竹地檢
      署檢察官對被告為不起訴處分、臺灣高等法院檢察署檢察
      長駁回聲請人再議之處分，均屬正當，聲請人仍執前詞指
      摘原處分不當，請求予以裁定交付審判，洵無理由，應予
      駁回。
八、依刑事訴訟法第258 條之3 第2 項前段，裁定如主文。
中    華    民    國    99    年    6     月    3     日
                  刑事第六庭審判長  法  官  黃美盈
                                    法  官  邱忠義
                                    法  官  李毓華
以上正本證明與原本無異。
不得抗告。
中    華    民    國    99    年    6     月    3     日
                                    書記官  陳美利

司法院資訊處製作；財團法人民間司法改革基金會備份。
